【裁判字號】    98,交抗,383
【裁判日期】    980709
【裁判案由】    聲明異議
【裁判全文】
臺灣高等法院高雄分院刑事裁定         98年度交抗字第383號
抗   告   人
即原處分機關  交通部公路總局高雄區監理所屏東監理站
代   表   人  乙○○
異  議  人
即受處分人    甲○○○
上列抗告人因受處分人違反道路交通管理處罰條例，聲明異議案
件，不服臺灣屏東地方法院中華民國98年4 月30日裁定（98年度
交聲字第45號），提起抗告，本院裁定如下：
    主  文
抗告駁回。
    理  由
一、原處分意旨略以：異議人即受處分人甲○○○（下稱異議人
    ），因騎乘牌號碼000-0000號輕型機車，於民國（下同）92
    年2 月22日上午9 時50分許在屏東市○○○路，因有「未領
    有駕駛執照駕車」之違規事由，經警掣單舉發，嗣經交通部
    公路總局高雄區監理所屏東監理站於98年1 月13日以屏監違
    字第裁82-V00000000號裁決書裁處異議人罰鍰新臺幣（下同
    ）6,000元。
二、異議意旨：詳如「聲明異議狀」所載（如附件）。
三、按時效制度不僅與人民權利義務有重大關係，且其目的在於
    尊重既存之事實狀態，及維持法律秩序之安定，與公益有關
    ，須逕由法律明定，自不得授權行政機關衡情以命令訂定或
    由行政機關依職權以命令訂之；在法律未明定前，應類推適
    用關於請求權消滅時效期間之規定。至於時效中斷及不完成
    ，於相關法律未有規定前，亦應類推適用民法之相關條文（
    司法院88年1 月29日大法官釋字第474 號解釋理由書參照）
    。86年4 月23日修正、86年6 月1 日施行之道路交通管理處
    罰條例第90條規定：「違反本條例之行為，自行為成立之日
    起，為有連續或繼續之狀態者，自行為終了之日起，逾3 個
    月不得舉發，但汽車肇事致人受傷或死亡案件，因肇事責任
    不明，已送鑑定者，其期間自鑑定終結之日起算」，未就裁
    罰時效設有規定，依上開大法官會議解釋意旨，在行政罰法
    未公布施行前，自應類推相關法律規定。而公法上之請求權
    ，除法律另有特別規定外，因5 年間不行使而消滅，行政程
    序法第131 條第1 項定有明文，此雖係有關公法上請求權時
    效，與違反行政法義務所生之裁處權無涉，惟於行政罰法公
    布生效前，違反交通秩序罰之裁罰時效，縱法律未明文規定
    而須類推適用其他法律規定時，至少不得長於上述5 年期間
    ，否則將嚴重影響法律安定性及公共秩序之維護，自不待言
    。故裁決機關逾5 年以上期間不為裁罰，自生失權效果，不
    得再予處罰，始符合上開大法官會議解釋保障人民正當權利
    之意旨。
四、本件異議人於92年2 月22日上午9 時50分許，因騎乘車牌號
    碼000-0000號輕型機車，行經屏東市○○路口，因有「未領
    有駕駛執照駕車」之違規事由，經警掣單舉發，嗣經交通部
    公路總局高雄區監理所屏東監理站於98年1 月13日，以異議
    人違反道路交通管理處罰條例第21條第1 項第1 款規定，以
    屏監違字第裁82-V00000000號裁決書，裁處異議人6,000 元
    等情，業經異議人於聲明異議狀對於上開違規情事並未爭執
    ，並有舉發違反道路交通管理事件通知單、本件裁決書為證
    ，固堪認定；惟查，異議人上開違規時間係在92年2 月22日
    行政罰法施行前並已逾5 年以上期間，依前開說明，異議人
    上開違規行為之裁罰時效已告消滅，不因嗣後另有行政罰法
    之公布、施行而異其處理，致使異議人溯及遭受裁處之不利
    益。原處分機關漏未斟酌時效相關規定，遲至98年1 月13日
    始為本件裁處，揆諸前揭說明，尚難謂為適法。從而，異議
    人主張時效抗辯，自屬有據。從而，原審將原處分撤銷，並
    諭知受處分人不罰，於法並無不合。抗告意旨，仍執：本件
    異議人當場被警方舉發違規時間為92年2 月22日，在行政罰
    法施行前之違規案件，本站屏監違字第裁82-V00000000號裁
    決書掣開日期為98年1 月13日即行政罰法施行後方為本件處
    分，故裁處權時效應自95年2 月5 日起算3 年，故本所為本
    件裁處時，尚未逾越裁處時效之規定，原審認本件時效已消
    滅，容有誤會等詞，指摘原裁定不當，難認有理由，應予駁
    回。
據上論斷，應依道路交通案件處理辦法第26條，刑事訴訟法第41
2 條，裁定如主文。
中    華    民    國    98    年    7     月    9     日
                  刑事第九庭    審判長法  官  莊秋桃
                                      法  官  范惠瑩
                                      法  官  謝宏宗
以上正本證明與原本無異。
本件裁定不得再抗告。
中    華    民    國    98    年    7     月    10    日
                                      書記官  蘇恒仁


司法院資訊處製作；財團法人民間司法改革基金會備份。
